【裁判字號】    97,交聲,1805
【裁判日期】    980527
【裁判案由】    交管條例聲異
【裁判全文】
臺灣板橋地方法院交通事件裁定        97年度交聲字第1805號
                                    97年度交聲字第1807號
原處分機關  交通部公路總局臺北區監理所
異  議  人
即受處分人  甲○○
上列異議人因違反道路交通管理處罰條例事件，對於原處分機關
於民國97年6 月5 日所為之北監自裁字裁40-ZBQ011520、40-ZBQ
013087號裁決不服，聲明異議，本院裁定如下：
    主  文
異議駁回。
    理  由
一、異議意旨略以：異議人甲○○於民國96年11月28日上午6 時
    15分許，駕駛車號7618-HG 號自用小客車，行經國道一號高
    速公路造橋收費站，因天候不佳，標示不清，誤走電子收費
    車道，當下至隔壁車道繳費，卻遭拒絕。異議人未住在戶籍
    地，並未收到補繳通知單，亦未即時收到「未依標誌指示過
    站繳費（下稱甲違規）」之罰單，俟查知後，雖有不服，仍
    於97年3 月3 日繳清甲違規新臺幣600 元之罰款，詎於97年
    3 月31日又收到「不依規定繳費（下稱乙違規）」之罰單，
    遭處罰鍰新臺幣3,000 元。除有重複處罰之嫌，補繳通知單
    及甲違規之罰單均未合法送達，有損異議人權益。為此對二
    裁決聲明異議，請求撤銷原處分。
二、按汽車行駛高速公路，於駛進收費站前，應依標誌指示預為
    減速慢行，並依規定標誌、標線、號誌指示或交通勤務警察
    指揮順序行駛過站繳費，高速公路及快速公路交通管制規則
    第23條定有明文，倘違反此規定，即屬道路交通管理處罰條
    例第33條第3 項所稱之「除前二項外，其他違反管制規定之
    行為」，應依同條項之規定，處駕駛人新臺幣600 元以上1,
    200 元以下罰鍰，此觀之違反道路交通管理事件統一裁罰基
    準表即明。又汽車行駛於應繳費之公路、橋樑、隧道或輪渡
    ，不依規定繳費者，處汽車所有人或駕駛人新臺幣3,000 元
    以上6,000 元以下罰鍰，並追繳欠費，則為道路交通管理處
    罰條例第27條第1 項所明定。
三、經查，異議人對其於96年11月28日上午6 時15分許，駕駛車
    號7618-HG 號自用小客車，行經國道一號高速公路造橋收費
    站，誤走電子收費車道之事實，坦承不諱，並有舉發照片一
    份在卷可稽，異議人確有違反高速公路及快速公路交通管制
    規則第23條之規定無誤。異議人雖爭執因天候不佳、標示不
    清始誤走電子收費車道云云，惟此本不得據為免責事由，況
    現場「……除了在接近收費站區○○路面會有『電子收費』
    、『ETC 』及白色指引箭頭的路面標誌、標線外，於近收費
    站區○○○路段，亦設置『電子收費小型車靠左』的告示牌
    面，以提醒用路人注意並及早變換車道。此外，在收費站每
    個車道的女兒牆，亦設有以不同顏色標示清晰易讀之收費車
    道告示牌……。」等情，有卷附交通部臺灣區○道○○○路
    局造橋收費站97年5 月7 日高橋稽字第0970000916號函一份
    可證，所辯標示不明云云，洵屬無據。是異議人有甲違規之
    事實，事證明確。再者，異議人未依規定繳交前揭收費站之
    通行費，經遠通電收股份有限公司依據交通部臺灣區○道○
    ○○路局電子收費申裝及欠費作業注意事項之規定，於96年
    12月20日製作「補繳通行費及作業處理費通知單」，於同年
    月24日送達，有遠通電收股份有限公司97年8 月21日總發字
    第09700790號函暨所附郵局掛號郵件簽收清單一份附卷可考
    ，而異議人未能依限繳納通行費，迄97年3 月3 日始以轉帳
    方式繳納甲違規之罰鍰新臺幣600 元，業經異議人於異議狀
    上記載明確，異議人於96年11月28日未依規定繳納通行費時
    ，對其應予補繳即已知之甚稔，既未能自動補繳，於收受補
    繳通知單後復未依規定繳納，其有乙違規之事實，同堪認定
    。如上所述，甲、乙違規之內容並不相同，原處分機關根據
    不同違規事實予以處罰，自無所謂重複處罰之問題，此並經
    交通部95年9 月21日交路字第0950009048號函解釋在案。異
    議人另爭執補繳通知單及甲違規之罰單未合法送達云云，然
    各該文書，均是以郵政送達之方式寄至異議人戶籍地即「臺
    北縣新莊市○○路143 號」，補繳通知單於96年12月24日送
    達，由「王琪淳」簽收，甲違規之舉發通知單則於97年2 月
    4 日寄存送達，有前述遠通電收股份有限公司97年8 月21日
    總發字第09700790號函暨所附郵局掛號郵件簽收清單、內政
    部警政署國道公路警察局送達證書、異議人戶籍資料各一份
    存卷可參。異議人既設籍該址，所駕車輛之車籍地同樣登記
    在該處，於本院調查期間，均未見有遷移地址之意，依其異
    議狀所載，乙違規之舉發通知單亦是在該址收到，異議人顯
    有以之為住所之意，不因另有其他居所而異其認定。故上揭
    文書向異議人之住所為送達，難認有不合法之處。異議人固
    指稱不認識王琪淳云云，但王琪淳亦住在該址，已經異議人
    母親呂貴美確認無誤，有卷附中華郵政股份有限公司三重郵
    局97年11月6 日郵字第0975002069號函及異議人全戶戶籍資
    料足佐，王琪淳代為簽收上開文書，與法無違，此部分指摘
    ，同屬無據。從而，原處分機關依據前述道路交通管理處罰
    條例之規定，予以裁罰，即無違誤。至原處分機關就異議人
    之處罰，均僅處以最低金額，就甲違規部分，未因異議人逾
    越應到案期限繳納罰鍰，而依違反道路交通管理事件統一裁
    罰基準表所載之裁罰標準加重處罰，惟因此罰鍰之額度並未
    逾越法律明定得裁罰之下限，且異議人已自動繳納罰款，就
    個案之違規情節而言，此裁量尚無不當，無變更處罰之必要
    （司法院釋字第511 號解釋參照），附此敘明。綜上各節，
    異議人之異議為無理由，應予駁回。
四、依道路交通管理處罰條例第87條第2 項、道路交通案件處理
    辦法第19條，裁定如主文。
中    華    民    國    98    年    5     月    27    日
                    交通法庭    法  官  許炎灶
以上正本證明與原本無異。
如不服本裁定，應於送達後5 日內向本院提出抗告狀。
                                書記官  屠衛民
中    華    民    國    98    年    5     月    27    日


司法院資訊處製作；財團法人民間司法改革基金會備份。
